臺灣板橋地方法院刑事判決　　　　　　 100年度易字第2570號
公　訴　人　臺灣板橋地方法院檢察署檢察官
被　　　告　柯淑惠
上列被告因過失傷害案件，經檢察官提起公訴（100 年度偵字第
12149 號），本院判決如下：
    主  文
柯淑惠因過失傷害人，處拘役拾貳日，如易科罰金，以新臺幣壹
仟元折算壹日。
    事  實
一、柯淑惠因其住家附近之臺北縣三重市（現改制為新北市三重
    區，下同）重新路4 段89號國泰人壽保險股份有限公司大樓
    污水排放產生異味之問題，於民國99年11月24日上午前往上
    開大樓1 樓大廳之管理員櫃檯處，向管理員楊博丞反應該情
    況。嗣於同日上午10時55分許在上址1 樓大廳，對站在管理
    員櫃檯旁之楊博丞說話之際，其右手持有1 只鑰匙包，本應
    注意於揮動手臂時，當避免手中所持之物脫離手掌，以防造
    成周遭人身之傷害，且依當時之情況並無不能注意之情事，
    竟疏未注意其手部力道，於其由下而上揮動其右手臂時，不
    慎使鑰匙包脫離其右手，朝站在柯淑惠前方之楊博丞飛去，
    因此碰觸楊博丞之左臉頰，致楊博丞因而受有左臉頰挫傷之
    傷害。嗣經楊博丞報警處理，而悉上情。
二、案經楊博丞訴由新北市政府警察局三重分局報請臺灣板橋地
    方法院檢察署檢察官偵查起訴。
    理  由
壹、證據能力方面：
    本判決下列所引用認定犯罪事實之各項證據，無證據證明係
    公務員違背法定程序所取得，又檢察官及被告柯淑惠於本院
    審判期日就證據能力均未予爭執，同意作為證據，且迄至言
    詞辯論終結前亦未再聲明異議。本院審酌各該證據取得或作
    成時之一切情況，並無違法、不當或不宜作為證據之情事，
    與本案待證事實間復具有相當之關聯性，依刑事訴訟法第15
    8 條之4 反面解釋及同法第159 條之5 規定意旨，自得採為
    本件認定事實之基礎，合先敘明。
貳、實體方面：
一、事實認定部分：
    訊據被告固坦承其於前揭時、地，原為其右手所持之鑰匙包
    ，於其對告訴人楊博丞說話之際，因其右手由下而上揮動而
    脫離其右手之事實，惟矢口否認其有何故意或過失傷害之犯
    行，辯稱：原在伊手上之鑰匙包於脫離伊手掌後，根本未碰
    觸到楊博丞云云。惟查：
（一）本院於100 年11月28日審判期日當庭播放並勘驗臺灣板橋
      地方法院檢察署100 年度偵字第12149 號卷（下稱偵字卷
      ）所附之本案發生經過之錄影光碟，其中檔案名為「0000
      0000-000000-00」之錄影檔案（僅有畫面而無聲音）內容
      為：被告站在某電梯大樓之管理員櫃檯附近，面朝告訴人
      楊博丞，狀似對楊博丞說話，當時被告右手持有深色之鑰
      匙包，左手不時指向楊博丞。於錄影畫面顯示「2010/11/
      21 10:55:31 」時，被告面朝楊博丞，右手由下往上揮動
      ，與右大腿夾角約30度，上開鑰匙包脫離被告之右手，隨
      後在楊博丞左側衣領的部位出現黑色之光影，之後掉在楊
      博丞之腳邊，此有勘驗筆錄在卷為憑（見本院第2 卷第35
      頁背面、第36頁）。是於99年11月24日上午10時55分許，
      原為被告右手所持之鑰匙包因被告揮擺其右手，而脫離被
      告之右手朝楊博丞頭部方向移動之事實，堪以認定。
（二）又證人即告訴人楊博丞證稱：伊係新北市○○區○○路4
      段89號國泰大樓之管理員，99年11月24日伊係在該大樓之
      1 樓大廳執行警衛勤務。被告於該日上午向伊反應上開大
      樓污水有臭味，當時伊站在管理員櫃檯旁，被告站在大門
      之出入口處，右手拿著鑰匙包。伊於被鑰匙包砸到前，係
      低頭思考問題，並未看著被告。該日上午10時55分許被告
      情緒激動，被告手上之鑰匙包就砸到伊之左臉頰，即左眼
      下方、鼻子左邊、左臉頰顴骨之部位，之後該鑰匙包就掉
      落在伊左腳旁。伊並未因該鑰匙包打到而流血，僅是感到
      疼痛等語（見本院第2 卷第34至35頁背面）。參以楊博丞
      於99年11月24日中午12時50分至臺北縣立醫院（現更名為
      新北市立聯合醫院，下同）三重院區就診，經診斷其受有
      左臉頰挫傷之傷害，此有臺北縣立醫院醫師於99年11月24
      日所開立之第NO：0000000 號診斷證明書為憑（見上開偵
      字卷第32頁）。經核，楊博丞上開證稱於案發後，原為被
      告右手所持之鑰匙包隨即掉落於其左腳旁等語，與前揭本
      院勘驗檔案名為「00000000-000000-00」之錄影檔案畫面
      相符。又楊博丞上開證述其遭被告之鑰匙包打到之位置，
      及其僅是疼痛而未流血之傷勢狀況，亦與楊博丞於案發後
      2 小時內經醫師診斷之結果相符。上開診斷證明書所載之
      診斷紀錄，既係在本案發生後不久即經醫師確診而出具，
      堪認係楊博丞因本件事故所受之傷害。是以，案發時楊博
      丞左臉頰感到疼痛，而受有左臉頰挫傷之傷害，係因原於
      被告右手之鑰匙包脫離被告之手後，接觸楊博丞左臉頰所
      致一事，堪以認定。被告辯稱該鑰匙包並未接觸楊博丞云
      云，顯非可採。
（三）按手中持物者，於揮動手臂時，理當避免手中所持之物脫
      離手掌，以免造成周遭人身之傷害或物品之損壞，此乃一
      般生活之注意義務。被告供稱：當時伊係跟告訴人楊博丞
      講污水抽水之問題，情緒比較激動，手動來動去鑰匙包就
      不小心溜掉等語（見本院第2 卷第22頁）。又被告於其右
      手由下而上揮動時，本應注意緊握其手中之鑰匙包，且依
      當時之情況並無不能注意之情事，然其疏未注意其右手握
      住該鑰匙包之力道，致該鑰匙包脫離其右手，往楊博丞之
      方向移動，被告就此事發之經過，具有過失甚明。
（四）綜上所述，原為被告右手所持之鑰匙包，因被告右手由下
      而上揮動時，脫離被告右手，並碰觸告訴人楊博丞之左臉
      頰，造成楊博丞受有左臉頰挫傷之傷害，足見被告確有因
      過失而傷害楊博丞之行為。是本件事證已臻明確，被告之
      犯行應堪認定。
二、論罪科刑部分：
（一）核被告所為，係犯刑法第284 條第1 項前段之過失傷害罪
      。公訴意旨雖認被告於案發時、地係將原持於被告右手之
      鑰匙包，故意朝告訴人楊博丞丟擲，使楊博丞受有左臉頰
      挫傷之傷害，因認被告所犯係刑法第277 條第1 項之傷害
      罪嫌云云，然此無非係以證人即告訴人楊博丞之證述及案
      發時、地錄影畫面擷取之照片等證據，為其論述之依據。
      惟查：
      1.證人楊博丞於本院審理時雖證稱：被告當時手上拿著鑰
        匙包，將整隻手舉起來，就像是投棒球上肩式由上方投
        球之姿勢，由上往下，把鑰匙包向伊這邊砸過來，鑰匙
        包的速度很快，結果就砸到伊之左臉頰，砸到後才掉下
        去云云（見本院第2 卷第34頁正背面）。然經本院於10
        0 年11月28日當庭勘驗案發時之監視錄影檔案（000000
        00-000000-00、00000000-000000-00），其中檔案名為
        「00000000-000000-00」之錄影檔案（僅有畫面而無聲
        音）內容為：被告站在某電梯大樓之管理員櫃檯附近，
        面朝楊博丞，狀似對楊博丞說話，當時被告右手持有深
        色之鑰匙包，左手不時指向楊博丞。於錄影畫面顯示「
        2010/11/21 10:55:31 」時，被告面朝楊博丞，右手由
        下往上揮動，與右大腿夾角約30度，上開鑰匙包脫離被
        告之右手，隨後在楊博丞左側衣領的部位出現黑色之光
        影，之後掉在楊博丞之腳邊。另一檔案名為「00000000
        -000000-00」之錄影檔案（亦僅有畫面而無聲音）內容
        為：被告站在某電梯大樓之管理員櫃檯附近，面朝管理
        員櫃檯，靠近櫃檯處似有站立1 人，但畫面上僅拍攝到
        部分頭部，畫面顯示為「2010/11/21 10:55:31 」時，
        被告面朝管理員櫃檯方向，其右手揮動，手心朝下，深
        色鑰匙包脫離被告之右手，但拍攝角度無法看出該鑰匙
        包是否有接觸他人臉頰，此均有勘驗筆錄在卷為憑（見
        本院第2 卷第35頁背面、第36頁）。查被告於案發時，
        持鑰匙包之右手係由下往上之方式擺動，且手臂與大腿
        間之夾角僅約30度等情，既有上開勘驗結果可稽，且上
        開勘驗結果亦未見被告將其右手舉高，以如同上肩式由
        上方投擲棒球之姿勢，由上往下，將鑰匙包砸往楊博丞
        方向之情節。是楊博丞上開證述是否屬實，已非無疑。
      2.況經本院於100 年11月28日審判期日向證人楊博丞確認
        其於案發時有無目睹被告之動作，楊博丞則證稱：伊於
        案發前係低頭思考問題，沒有看著被告，案發當時亦未
        實際看到被告將右手舉高，再將該鑰匙包砸向伊之行為
        ，伊係案發後看錄影畫面始知道被告之動作。伊於案發
        後所看之錄影畫面即為本院於100 年11月28日當庭勘驗
        之監視錄影檔案等語（見本院第2 卷第35頁、第36頁背
        面）。益徵楊博丞當下並未看到被告係以上肩式由上方
        投擲棒球之姿勢，由上往下，故意將鑰匙包砸往楊博丞
        方向，及該鑰匙包於脫離被告右手後之移動速度。故應
        認楊博丞前揭關於被告丟擲該鑰匙包所言，實係其事後
        臆測，此部分證詞又與本院勘驗監視錄影畫面之結果迥
        異，顯有瑕疵可指而難認足採。
      3.檢察官雖以檔案名為「00000000-000000-00」之錄影檔
        案內容中，畫面顯示為「2010/11/21 10:55:31 」時，
        被告面朝管理員櫃檯方向，其右手揮動，手心朝下（見
        本院第2 卷第31頁下方之錄影畫面擷取照片），稱被告
        係以手臂由上而下之方式丟擲鑰匙包云云。然上開勘驗
        結果未見被告將其右手舉高一事，業如前述。況且，依
        手部揮動之常情而言，由下往上揮擺手臂之動作，於手
        臂擺盪回身體之過程，手心亦係向下而收回至身體附近
        。又被告擺動其右手時，手臂與大腿間之角度並非甚大
        ，故亦難僅憑上開錄影畫面中被告之手心向下，逕認被
        告係以丟擲鑰匙包之方式，故意傷害楊博丞。
      4.綜上，檢察官之舉證尚不足認被告係以丟擲鑰匙包之方
        式，故意傷害楊博丞之事實。是以，被告於本案之犯行
        自與刑法第277 條第1 項之傷害罪未合。公訴意旨認被
        告係犯刑法第277 條第1 項傷害罪云云，雖有未洽，惟
        傷害與過失傷害間，損害他人之身體或健康之社會基本
        事實尚無不同，並經本院於審理時當庭告知變更後之罪
        名，已無礙被告防禦權之行使，爰依法變更起訴法條。
（二）爰審酌被告本應注意日常生活中行為舉止之安全，惟其竟
      疏未注意，因而造成告訴人楊博丞受有前揭傷害，且被告
      於本院審理終結時，仍持否認犯行之態度，並未與告訴人
      達成和解或對之有所賠償；惟另考量被告並無任何前科紀
      錄，此有臺灣高等法院被告前案紀錄表1 份在卷可按，素
      行非惡，且楊博丞所受之傷勢尚屬輕微等一切情狀，酌情
      量處如主文所示之宣告刑，並諭知易科罰金之折算標準，
      以資懲儆。
據上論斷，應依刑事訴訟法第299 條第1 項前段、第300 條，刑
法第284 條第1 項前段、第41條第1 項前段，刑法施行法第1 條
之1 第1 項、第2 項前段，判決如主文。
本案經檢察官郭峻豪到庭執行職務。
中    華    民    國   100    年    12    月    22    日
                  刑事第十五庭  法  官  毛彥程
上列正本證明與原本無異。
如不服本判決，應於判決送達後10日內敘明上訴理由，向本院提
出上訴狀（應附繕本），上訴於臺灣高等法院。其未敘述上訴理
由者，應於上訴期間屆滿後20日內向本院補提理由書「切勿逕送
上級法院」。
                                書記官  翁淑婷
中    華    民    國   100    年    12    月    26    日
附錄本案論罪科刑法條全文：
中華民國刑法第284條第1 項前段
因過失傷害人者，處六月以下有期徒刑、拘役或五百元以下罰金
。